【裁判字號】    90,交易,468
【裁判日期】    901231
【裁判案由】    過失傷害
【裁判全文】
臺灣臺南地方法院刑事判決                          九十年度交易字第四六八號
    公  訴  人  臺灣台南地方法院檢察署檢察官
    被      告  甲○
右列被告因過失傷害案件，經檢察官提起公訴（九十年度營偵字第一一三六號），本
院判決如左：
    主  文
甲○因過失傷害人，處有期徒刑參月，如易科罰金，以參佰元折算壹日。
    事  實
一、甲○於民國八十九年十二月十三日上午十時三十五分許，駕駛車牌號碼ＶＥ－九
    六七號自用小客車，沿台南縣新營市○○路，由新營往鹽水即由東往西方向行駛
    ，途經上開路段七五六號「銘洋公司」前時，理應注意變換車道時，應注意安全
    距離，而依當時之情形天候晴、日間自然光線充足、柏油路面、無缺陷、標線清
    晰等情以觀，客觀上亦無不能注意之情事，其竟疏於注意，其右後方尚有乙○○
    騎乘車牌ＬＣＯ－六二三號重型機車沿同方向行駛，竟冒然變換車道，以致乙○
    ○剎車不及，撞及甲○所駕駛之汽車，使乙○○受有「右膝挫傷合併後十字形韌
    帶斷裂、四肢挫傷」等傷害。甲○於肇事後，犯罪未被有偵查權之公務員或機關
    發覺前，即向台南縣警察局新營分局警員自首並坦承犯行，進而接受裁判。
二、案經乙○○訴請臺灣臺南地方法院檢察署檢察官偵查起訴。
    理  由
一、訊據被告甲○固不否認因過失駕駛，於右述時、地，與告訴人乙○○所騎乘之機
    車發生碰撞之事實，然又辯稱：「告訴人亦有過失」及「八十九年十二月十三日
    發生車禍，到四月份才開殘障證明，且診斷證明上明明記載為『挫傷』為什麼變
    為殘障，該證明顯有不實。」云云置辯。
二、被告坦承有於右述時、地，駕車行經前開路口，並與告訴人所騎乘之機車發生碰
    撞之事實。此外並有告訴人於警訊時及本院審理中指訴甚詳，且有道路交通事故
    調查報告表一紙及交通事故蒐證照片八張在卷足憑，又告訴人因本件車禍而受有
    如事實欄所載等傷害，復有行政院衛生署新營醫院、財團法人佛教慈濟綜合醫院
    大林分院、行政院衛生署台南醫院、行政院衛生署朴子醫院、勞工保險殘障診斷
    書各一份存卷可參，足堪採認。又查行政院衛生署新營醫院於告訴人在九十年一
    月十日應診之診斷證明書上雖僅記載告訴人所受者為：「雙上肢擦傷、雙膝擦傷
    、右膝挫傷」等傷害，然該醫院於被告肇事當日即八十九年十二月十三日應診之
    診斷之證明書上記載：「右膝挫傷合併後十字形韌帶斷裂、四肢挫傷」等語，以
    及行政院衛生署台南醫院於九十年一月八日應診之診斷證明上記載為：「右膝後
    十字韌帶斷裂併脛骨關節軟骨損傷」等語，於同年三月十四日應診之財團法人佛
    教慈濟綜合醫院大林分院診斷證明書上記載：「右膝前十字韌帶功能不全、右膝
    內側半月軟骨挫傷、右膝外側半月軟骨破裂」等語；九十年四月十三日應診之行
    政院衛生署朴子醫院診斷證明書上記載：「右膝半月板破裂、右下肢跛行、肌肉
    萎縮、遺存顯著運動障礙」等語，均足認告訴人所受之傷害與勞工保險殘障診斷
    書（供請領殘廢給付用）內所記載之：「右膝殘障，治療後仍有右膝疼，活動輕
    微受限之後遺症，只宜從事輕便之工作」等語，確有因果關係。
三、況本件經送台灣省台南區行車事故鑑定委員會及台灣省車輛行車事故覆議鑑定委
    員會鑑定結果，亦認被告變換車道未注意安全距離，係本件車禍肇事之全部原因
    ，有前該委員會九十年八月十日南鑑字第九○○九○七號函及九十年十月八日府
    覆議字第九○一九一八號函所附之鑑定意見書一份附卷可參，此益證被告駕車肇
    事致告訴人受傷之行為，確有過失無疑。
四、按稱重傷者，謂毀敗一肢以上之機能或其他於身體或健康，有重大不治或難治之
    傷害者，刑法第十條第四項第四款、第六款分別定有明文。經查：告訴人提出之
    勞工保險殘障診斷書內雖記載：「右膝殘障」等語，然依該診斷書殘廢部位與程
    度之詳細圖解說明內所記載：「治療後仍有右膝疼痛，活動輕微受限之後遺症，
    只宜從事輕便之工作」等語，尚未達「毀敗一肢以上機能」或「有重大不治或難
    治傷害」之程度，故與刑法所稱之重傷害不符。
五、核被告甲○所為，係犯刑法第二百八十四條第一項前段之普通過失傷害罪。被告
    於肇事後犯罪未被有偵查權之公務員或機關發覺前，向警方自首坦承犯行，進而
    接受裁判，有警訊筆錄一件在卷可稽，爰依自首之規定減輕其刑。本院審酌被告
    之生活狀況、品行、智識程度、犯罪所生之危險或損害，及被告肇事後，未與告
    訴人就民事損害賠償事宜，達成和解，並辯稱：「既然去了協調會，我認為我就
    不需再出面跟他協調了」及「我有地址，他可以記，不需要我主動跟他聯絡」云
    云，犯後態度不佳與被告係本件肇事之全部原因等情，有前述鑑定意見書載明存
    卷可佐等一切情狀，量處如主文所示之刑，並諭知易科罰金之折算標準，以資懲
    儆。
據上論斷，應依刑事訴訟法第二百九十九條第一項前段，刑法第二百八十四條第一項
前段、第六十二條前段、第四十一條第一項前段，罰金罰鍰提高標準條例第一條前段
、第二條，判決如主文。
本案經檢察官羅瑞昌到庭執行職務。
中      華      民      國      九十      年    十二    月    三十一    日
                                臺灣臺南地方法院交通法庭
                                    法  官  蔡直青
右正本證明與原本無異。
如不服本判決，應於判決送達後十日內向本院提出上訴狀( 應附繕本 )。
                                    書記官
中      華      民      國      九十      年            月              日
附錄本案論罪科刑法條全文：
刑法第二百八十四條第一項（普通過失傷害罪）
因過失傷害人者，處六月以下有期徒刑、拘役或五百元以下罰金，致重傷者，處一年
以下有期徒刑、拘役或五百元以下罰金。


司法院資訊處製作；財團法人民間司法改革基金會備份。
